【裁判字號】    89,上訴,1124
【裁判日期】    900718
【裁判案由】    違反著作權法
【裁判全文】
臺灣高等法院高雄分院刑事判決                  八十九年度上訴字第一一二四號
    上  訴  人  甲○○
    即  被  告
    選任辯護人  康裕成
右上訴人因違反著作權法案件，不服臺灣高雄地方法院八十九年度訴字第一五號中
華民國八十九年七月五日第一審判決（起訴案號：臺灣高雄地方法院檢察署八十八年
度偵字第二三一八四號），提起上訴，本院判決如左：
      主  文
原判決撤銷。
甲○○意圖銷售而擅自以重製之方法侵害他人之著作財產權為常業，處有期徒刑壹年
肆月。
燒錄器主機壹台、如附表（一）所示之盜版電影光碟壹佰柒拾參片、附表（二）所示
之盜版程式光碟柒拾玖片、附表（三）所示之盜版電腦遊戲光碟柒片、附表（四）所
示之盜版音樂光碟拾參片，均沒收。
    事  實
一、甲○○曾於民國八十六年五月間，在高雄市○○區○○街一八五之四號經營「新
    樂電腦工作室」，明知如附表（一）、（二）、（三）、（四）所示之音樂著作
    、視聽著作、電腦軟體程式著作，分別係上華國際企業股份有限公司、台灣滾石
    唱片股份有限公司、豐華唱片股份有限公司、科藝百代股份有限公司、寶麗金唱
    片股份有限公司、美商迪士尼企業股份有限公司、美商美國環球影片股份有限公
    司、美商時代華納娛樂公司、美商二十世紀福斯影片股份有限公司、趨勢科技股
    份有限公司、友立資訊股份有限公司等所享有著作財產權之音樂著作、視聽著作
    、電腦軟體程式著作，未經該等著作財產權人之同意或授權，不得擅自重製或銷
    售，惟為賺取利潤，竟基於意圖銷售之常業犯意，自民國八十六年五月間起，多
    次自行購買或向朋友借得原版之上開音樂著作、視聽著作、電腦程式著作，再將
    其所購得之空白光碟片放入其所有之電腦及光碟燒錄機加以重製多次，而以音樂
    光碟每片約新台幣（下同）一百元之價格；電腦程式光碟、影片光碟每片二百元
    之價格售予親朋好友，並恃此為生。嗣於八十八年八月六日，在高雄縣大寮鄉○
    ○○路一０五巷十一號三樓，為警當場查獲，並扣得甲○○所有供犯罪所用之燒
    錄器主機一台、及如附表一所示盜版電影光碟一百七十三片、附表二所示盜版程
    式光碟七十九片、附表三所示盜版電腦遊戲光碟七片、附表四所示盜版音樂光碟
    十三片等物。
二、案經趨勢科技股份有限公司、友立資訊股份有限公司、美商迪士尼企業股份有限
    公司、美商美國環球影片股份有限公司、美商時代華納娛樂公司、美商二十世紀
    福斯影片股份有限公司告訴暨法務部調查局高雄市調查處移送台灣高雄地方法院
    檢察署檢察官偵查起訴。
    理  由
一、訊據上訴人即被告甲○○矢口否認有何違反著作權法之犯行，辯稱：我是向翔陽
    科技有限公司（下稱翔陽公司）批發空白光碟片，再批發予大佑公司出售他人，
    苟客戶購買光碟片後，因燒錄結果不佳可退還大佑公司，大佑公司再退還給我，
    由我再退還翔陽公司，扣案之光碟片係客戶燒錄失敗後退回來的，並非我盜拷，
    亦無販售；扣案之燒錄器，係客戶送修之機器，甫經我修理完畢，尚未載入驅動
    程式及燒錄程式，亦無外殼及排除，根本不能使用云云。惟查前開事實，業據告
    訴人趨勢科技股份有限公司、友立資訊股份有限公司代理人陳文勝，告訴人美商
    迪士尼企業股份有限公司、美商美國環球影片股份有限公司、美商時代華納娛樂
    公司、美商二十世紀福斯影片股份有限公司代理人吳佳靜指訴綦詳，並經證人陳
    太郎於調查局訊問時證述屬實，復有燒錄器主機壹台、如附表（一）所示之盜版
    電影光碟壹佰柒拾參片、附表（二）所示之盜版程式光碟柒拾玖片、附表（三）
    所示之盜版電腦遊戲光碟柒片、附表（四）所示之盜版音樂光碟拾參片扣押在卷
    足憑，雖證人即翔陽公司業務員陳志仁於偵查中證稱：被告確有經營空白光碟片
    之買賣，亦有接受客戶退回之瑕疵光碟片云云，惟經原審抽樣扣案之影片光碟，
    其中附表（一）片名「新世紀福音戰士」、「渾身是膽」、「新的戀愛世話」、
    「慧星撞地球」、「七夜怪談」、「搖錢樹」、「星際大戰首部曲」、「幻影特
    技」、「神奇寶貝」、「美麗人生」、「獅子王」、「花木蘭」、「魔法西裝」
    等片，均係完整影片，又附表（二）程式光碟編號一四、二八內容亦屬完整，此
    有原審勘驗筆錄一份在卷足憑，顯見證人陳志仁上述證詞，核與事實不符，尚難
    為有利於被告之認定；況被告於調查時已供承販賣盜拷之光碟片，販賣所得約六
    萬元及扣案之燒錄機係其所有，上述燒錄機經本院會同負責電腦維修之任國榮勘
    驗結果，亦證明確有燒錄功能，此有本院勘驗筆錄一份在卷足憑，被告辯稱扣案
    之光碟片係客戶燒錄失敗退回及燒錄機已損壞未具燒錄功能機云云，顯屬無據。
    又按刑法上規定之常業犯，只須有賴某種犯罪為業之意思，而有事實之表現為已
    足，不以該犯罪為唯一生存者為必要，縱令有其他職業，亦無礙成立常業罪（七
    十四年台上字第六五五一號判決、八十二年三月十六日第一次刑庭總會決議），
    本件扣有大量之盜版光碟片及燒錄機，足見被告有以此重製、販賣仿冒光碟片所
    得為其收入之一部分，而為營生之用，至為灼然。本件事證明確，被告犯行洵堪
    認定。
二、查被告甲○○意圖銷售，擅自重製告訴人公司等享有著作權之音樂著作、視聽著
    作、電腦軟體程式，並賴以維生，核其所為，係犯著作權法第九十四條、第九十
    一條第二項之意圖銷售而擅自以重製之方法侵害他人之著作財產權為常業罪，其
    重製後復意圖營利出售予不特定之顧客，意圖營利而交付之低度行為已為意圖銷
    售而重製之高度行為所吸收，不另論罪。又被告一販售行為，侵害如告訴人等公
    司之數著作權人之法益，為想像競合犯，應從一重處斷。
三、原審對被告予以論罪科刑，固非無見，惟查：（一）被告重製盜版光碟片後復意
    圖營利出售予不特定之顧客，意圖營利而交付之低度行為已為意圖銷售而重製之
    高度行為所吸收，不另論罪，原審認二者係方法、結果之牽連犯關係，尚有未合
    。（二）被告被查扣之盜版電影光碟另有色情影片一片、程式光碟片有五片係故
    障，此部分顯未違反著作權法，原審於附表亦予列入，而認定此部分亦違反著作
    權法，亦有未當，被告上訴意旨，否認犯罪，雖無理由，惟原判決既有上述可議
    ，仍應由本院予以撤銷改判；審酌智慧財產權之保障已蔚為世界經濟之潮流，亦
    係增進人類生活所必要之手段，被告未經著作財產權人之授權或同意，擅自重製
    他人之音樂著作、視聽著作、電腦軟體著作，並進而販賣之，損及我國之國際利
    益及國際形象，及犯後猶狡飾犯行等一切情狀，仍如原審量處有期徒刑一年四月
    ；扣案之燒錄器主機壹台、如附表（一）所示之盜版電影光碟壹佰柒拾參片、附
    表（二）所示之盜版程式光碟柒拾玖片、附表（三）所示之盜版電腦遊戲光碟柒
    片、附表（四）所示之盜版音樂光碟拾參片，均為被告所有供犯罪所用之物，應
    依刑法第三十八條第一項第二款宣告沒收。
據上論斷，應依刑事訴訟法三百六十九條第一項前段、第三百六十四條、第二百九十
九條第一項前段，著作權法第九十四條，刑法第十一條前段、第五十五條、第三十八
條第一項第二款，判決如主文。
本案經檢察官沈紹嘉到庭執行職務。
中      華      民      國    九十      年      七      月     十八     日
                                      臺灣高等法院高雄分院刑事第七庭
                                          審判長法官
                                                法官
                                                法官
如不服本判決，應於判決送達後十日內向本院提出上訴狀，其未述理由者並應於提
出上訴狀後十日內向本院補提理由書（應附繕本)。
附錄：本判決論罪科刑法條：
著作權法第九十四條：
以犯第九十一條、第九十二條或第九十三條之罪為常業者，處一年以上七年以下有期
徒刑，得併科新台幣四十五萬元以下罰金。


司法院資訊處製作；財團法人民間司法改革基金會備份。
